【裁判字號】    89,訴,10
【裁判日期】    890503
【裁判案由】    違反公司法
【裁判全文】
臺灣臺中地方法院刑事判決                            八十九年度訴字第一０號
    公  訴  人  臺灣臺中地方法院檢察署檢察官
    被      告  乙○○
    選任辯護人  張啟富
右列被告因違反公司法案件，經檢察官提起公訴（八十八年度偵字第二三七九一號）
，本院判決如左：
    主  文
乙○○無罪。
    理  由
一、公訴意旨略以：乙○○係斌城有限公司（下稱斌城公司）董事，為斌城公司負責
    人，明知斌城公司於民國（下同）七十九年二月二十一日（公訴意旨誤載為八十
    年七月二十五日）設立時，股東李春忠、李王秀霞、李翠蘭（被告親屬）徐于茜
    （被告女友，原名徐麗美）實際上並未出資或出資額不足，乙○○仍以申請文件
    表明收足斌城公司資本額新台幣（下同）五百萬元，向省政府建設廳申請公司登
    記設立。嗣因乙○○積欠丙○○債務，並將斌城公司解散，致使丙○○催討無著
    而生損害，因認乙○○涉有違反公司法第九條第三項之罪嫌等語。
二、按犯罪事實應依證據認定之，無證據不得推定其犯罪事實。刑事訴訟法第一百五
    十四條定有明文。公訴意旨所指被告涉有前揭違反公司法之犯行，無非即以被告
    於偵查中之自白及告發人丙○○之指述，復佐以證人李王秀霞、李翠蘭、徐麗美
    之證詞為據。訊據被告堅詞否認有何違反公司法之犯行，並辯稱斌城公司股本確
    有繳納，其中若干股東之股款係由被告代為繳納，並無資本不足之情事等語。經
    查：
    徐于茜、李翠蘭等均於偵查中證稱確曾出資成立斌城公司（參見偵卷第八頁背
      面、第十頁背面）等語，從而公訴意旨指稱彼等於偵查中證述並未實際繳納股
      款云云，要與事實不符。
    斌城公司於設立之初及嗣後增資時，確實收齊應繳股款一節，業據本院調取斌
      城公司相關登記卷證核閱無訛，並有會計師甲○○簽證之公司行號資本額查核
      報書、斌城公司股東繳納股款明細表、資產負債表、有限公司設立登記事項卡
      、變更登事項卡（均原本）及「斌城公司籌備處乙○○」台中區中小企業銀行
      活期存款存摺影本等在卷可稽，足見被告所辯並非虛妄。
    證人甲○○於本院審理中亦證稱：「（提示斌城有限公司案卷，裡面的單據是
      否正確？）我確實有核對過存摺，都是與資產負債表相符的，我當時是負責查
      核的，確實公司存摺有二百萬元，因此我才出具查核報告書。存摺也是當事人
      提供給我們的，我們是根據銀行存摺來做報告的」「（有關後來資本額變更為
      五百萬元是否也是由你處理？）這也是我審核的，也是根據資產負債表和存摺
      審核的」（參見八十九年四月十九日審理筆錄）等語，按甲○○為專業會計師
      ，復與被告並無特殊情誼，簽證當時距今將近二十年，衡諸常情，甲○○斷不
      致於故為不實簽證，自陷偽造文書之刑事責任，故其所述應堪採信。
    李王秀霞於本院審理中更正其於偵查中之證述，並稱其所謂「沒拿錢出來」一
      語，意即被告代其繳納等情，從而公訴意旨逕依李王秀霞於偵查中之供述，漏
      未調閱斌城公司登記卷證資料，顯有未察。
三、綜上所述，斌城公司於設立之初及嗣後增資，均曾確實收足股款，並經會計師審
    查簽證無訛。此外本院查無其他證據足以證明被告確有公訴意旨所指違反公司法
    第九條第三項之犯行，自應為無罪之諭知。
據上論斷，應依刑事訴訟法第三百零一條第一項，判決如主文。
中      華      民      國      八十九      年      五    月      三    日
                                      臺灣臺中地方法院刑事第一庭
                                            法  官  張  升  星
右正本證明與原本無異。
如不服本判決，應於判決送達後十日內，向本院提出上訴狀。
                                          書記官
中      華      民      國      八十九      年      五    月      三    日


司法院資訊處製作；財團法人民間司法改革基金會備份。
